臺灣高雄地方法院刑事判決　　　　　　　　　　　　九十二年度訴字第二八八四號
　　公　訴　人　臺灣高雄地方法院檢察署檢察官
　　被　　　告　甲○○
　　選任辯護人　陳炳彰律師
　　　　　　　　鄭國安律師
　　　　　　　　吳麗珠律師
右列被告因懲治走私條例等案件，經檢察官提起公訴（九十二年度偵字第二○○九九
號），嗣本院訊問被告，因被告自白犯罪，經詢問檢察官、被告及辯護人意見，乃裁
定改行簡式審判程序，本院判決如左：
    主  文
甲○○明知為禁藥而販賣，累犯，處有期徒刑捌月。
      事  實
一、甲○○前因違反藥事法案件，於民國九十年九月二十八日，經臺灣高等法院高雄
    分院以九十年度上更(一)字第二八五號判決撤銷原審判決，改判有期徒刑陸月，因
    未上訴而確定，嗣於九十年十二月十三日因繳納罰金執行完畢。
二、甲○○猶不知悔改，明知不得運送、販賣禁藥，竟意圖營利販賣，並基於運送禁
    藥之故意，於九十二年六月十三日上午十時四十分許，駕駛父親黃滄濱（不知情
    ）所有『漁舢港外一三七號』（ＣＴＳ─四○三八）舢舨，自高雄港旗后安檢所
    報關出港，利用出港作業之便，在高雄港外海一、二海浬處，向停泊該地之不詳
    貨輪上人員（姓名、年籍均不詳之成年人），以新臺幣二萬三千五百元之價格，
    販入如附表所示藥品【不含編號二八號、二九號之禁藥。其中除編號一號、七號
    及十四號之藥品，因成分不明，無法判定為禁藥外，其餘均屬禁藥（編號十號之
    藥品屬公告禁止輸入之毒害藥品，餘皆屬未經核准擅自輸入之藥品）】；且受該
    不詳姓名、年籍成年人所託，以每箱二千元之代價（共十箱，合計二萬元），代
    為運送如附表編號二八號、二九號之禁藥（均屬未經核准擅自輸入之藥品）。價
    金談妥後，甲○○乃將如附表所示之藥品搬至前開舢舨中間左側雜物置物內，並
    以白色批土封住，旋即返航，而運送如附表所示之禁藥【編號一號、七號及十四
    號之藥品除外。另運送如附表編號二八號、二九號所示禁藥部分，甲○○與該不
    詳姓名、年籍之人，有犯意聯絡及行為分擔】，其中如附表所示之禁藥（編號一
    號、七號、十四號、二八號及二九號除外），欲於上岸後，至高雄市堀江商場販
    售；而附表編號二八號、二九號所示禁藥，則待該不詳姓名、年籍之人指示，再
    於岸上交付。嗣於九十二年六月十三日十一時三十分許，甲○○駕駛上開舢舨至
    高雄港旗后安檢所報關入港時，為安檢人員及財政部高雄關稅局緝私人員當場查
    獲，並於舢舨內扣得如附表所示之物（其中編號一號、七號及十四號之藥品，非
    屬禁藥）。
二、案經行政院海岸巡防署南部地區巡防局第五岸巡總隊移送臺灣高雄地方法院檢察
    署檢察官偵查起訴。嗣本院訊問被告，因被告自白犯罪，經詢問檢察官、被告及
    辯護人意見，乃裁定改行簡式審判程序。
      理  由
一、右揭犯罪事實，業據被告甲○○於本院坦白承認（詳本院九十二年十二月二十九
    日準備程序筆錄、九十三年二月九日審判筆錄）。並有『高雄關稅局扣押貨物、
    運輸工具收據及搜索筆錄』、安檢站進出港登記簿、漁船密艙位置圖及查獲相片
    附警訊卷可參。而如附表所示藥品，除編號一號、七號及十四號之藥品，因成分
    不明，無法判定外；其餘均屬禁藥，且除編號十號之禁藥係屬經公告禁止輸入之
    毒害藥品（即藥事法第二十二條第一款）外，餘皆屬未經核准擅自輸入之藥品（
    即藥事法第二十二條第二款）等情，亦有行政院衛生署中醫藥委員會九十二年九
    月八日衛中會藥字第○九二○○一一五四七號函附警訊卷可參。從而，因被告自
    白與事實相符，是本件事證明確，被告犯行堪以認定。
二、被告甲○○意圖營利販賣而販入如附表所示物品（編號一號、七號、十四號、二
    八號及二九號除外），並運送如附表所示物品（編號一號、七號及十四號除外，
    理由詳如後述）。核其所為，係犯藥事法第八十三條第一項明知為禁藥而販賣罪
    及明知為禁藥而運送罪。被告與不詳姓名、年籍成年人就運送如附表編號二八號
    、二九號所示禁藥，有犯意聯絡及行為分擔，為共同正犯。又被告所犯前開明知
    為禁藥而運送與明知為禁藥而販賣罪間，有方法結果之牽連關係，應從一重之藥
    事法第八十三條第一項明知為禁藥而販賣罪處斷（最高法院七十三年台覆字第一
    七號判例參照）。另被告前因違反藥事法案件，於九十年九月二十八日，經臺灣
    高等法院高雄分院以九十年度上更(一)字第二八五號判決撤銷原審判決，改判有期
    徒刑陸月，因未上訴而確定，嗣於九十年十二月十三日因繳納罰金執行完畢等情
    ，有臺灣高等法院被告全國前案紀錄表、臺灣高雄地方法院檢察署刑案資料查註
    紀錄表可參（該前科表均誤載確定案號），其受有期徒刑執行完畢後，五年內再
    犯有期徒刑以上之罪，為累犯，應依刑法第四十七條之規定，加重其刑。爰審酌
    被告雖坦承犯行，犯後態度並非不佳，而禁藥亦未流入市面即被查獲，未生實害
    ，但其販入、運送禁藥行為，已危及民眾健康，且前案執行後，復犯相同罪質之
    罪，有損前案輕判之美意，惡性非輕，本次不宜輕縱，並參以如附表所示禁藥價
    值（編號一號、七號及十四號除外。完稅價格詳附表所示）等一切情狀，酌情量
    處有期徒刑八月，以示警懲。至扣案如附表所示禁藥（編號一號、七號及十四號
    除外），業經財政部高雄關稅局於九十二年十一月二十一日處分沒入確定，有該
    局九十三年一月九日高普緝字第○九三○○○○○五一號函附處分書、緝私報告
    書在卷可憑，自無庸再宣告沒收，附此說明。
三、不另為無罪判決部分：
  (一)公訴意旨另以：被告明知如附表編號一號、七號及十四號藥品係屬禁藥，仍運送
    、販賣，係犯藥事法第八十三條第一項罪嫌；且運送如附表所示之物，亦涉犯懲
    治走私條例第三條第一項罪嫌。
  (二)按犯罪事實應依證據認定之，無證據不得推定其犯罪事實；又不能證明被告犯罪
    或行為不罰者，應諭知無罪之判決，刑事訴訟法第一百五十四條第二項、第三百
    零一條第一項分別定有明文。再認定被告有罪之事實，應憑證據，如未能發現相
    當之證據，或證據不足以證明，自不能以推測或擬制之方法，以為裁判之基礎；
    且認定犯罪事實所憑之證據，其為訴訟上之證明，須達於通常一般人均不致有所
    懷疑，而得確信其為真實之程度者，始得據為有罪之認定，倘其證明尚未達到此
    一程度而有合理之懷疑存在時，尚難為有罪之認定基礎；苟積極證據不足以為不
    利於被告事實之認定，即應為有利於被告之認定，更不必有何有利之證據（最高
    法院三十年上字第八一六號、四十年臺上字第八六號、七十六年臺上字第四九八
    六號判例參照）。另懲治走私條例第三條第一項之運送走私物品罪，係以運送同
    條例第二條第一項私運管制物品進口逾公告數額之走私物品為構成要件，即其所
    運送者，須為同條例第二條第一項之走私物品，故其犯罪是否成立，以所運送或
    銷售者是否係走私物品為斷，與運送或銷售時之數額無關。
  (三)查附表編號一號、七號及十四號之藥品，因成分不明，無法判定等情，有行政院
    衛生署中醫藥委員會九十二年九月八日衛中會藥字第○九二○○一一五四七號函
    附警訊卷可參。準此而論，因該藥品無法判定為禁藥，是基於罪疑惟輕原則及前
    開判例意旨，自應為被告有利之認定，尚難認被告有藥事法第八十三條第一項犯
    行。不能證明被告犯罪，本應為無罪判決之諭知，惟此部分與前開有罪部分，有
    單純一罪關係（單指運送或販賣部分），爰不另為無罪判決之諭知。
  (四)又依行政院九十年十一月二十九日（九十）臺財字第○六六五八九號函修正『管
    制物品項目及其數額』丙項、丁項後，僅一次私運菸、酒、捲菸紙；獎券、
    彩券或彩票；及海關進口稅則第一章至第八章所列之物品及稻米、稻米粉、花
    生、茶葉、種子（球）等物，其總額由海關照緝獲時之完稅價格計算，超過新臺
    幣拾萬元者（外幣按當時辦理外匯銀行買進價格折算）或重量超過一千公斤者，
    方屬管制物品。查附表所示各藥品之完稅價格總額固為四十六萬三千二百九十元
    ，有財政部高雄關稅局九十二年十月六日高普稽字第○九二○○○二五○七號函
    附偵查卷可考，已超過前開十萬元之標準，然如附表所示之物係屬藥品，並非前
    開修正函令所示、及之物，尚非丙項管制進口物品甚明，是依首開判決之
    『懲治走私條例第三條第一項之運送走私物品罪，係以運送同條例第二條第一項
    私運管制物品進口逾公告數額之走私物品為構成要件』意旨，被告行為並不構成
    懲治走私條例第三條第一項之運送走私物品罪。行為不罰者，本應為無罪判決之
    諭知，惟公訴人認此部分與前開有罪部分，有想像競合犯之裁判上一罪關係，爰
    不另為無罪判決之諭知。
據上論斷，應依刑事訴訟法第二百九十九條第一項前段、第二百七十三條之一第一項
，藥事法第八十三條第一項，刑法第十一條前段、第二十八條、第五十五條、第四十
七條，判決如主文。
中    華    民    國    九十三      年      二       月      二十三     日
                              臺灣高雄地方法院刑事第一庭
                                  法  官  方  百  正
右正本證明與原本無異。
如不服本判決，應於判決送達後十日內，向本院提出上訴狀。
                                  書記官  張  金  蘭
中    華    民    國      九十三      年      二      月    二十三    日
附錄本判決論罪科刑所依據之法條：
藥事法第八十三條第一項：
明知為偽藥或禁藥，而販賣、供應、調劑、運送、寄藏、牙保、轉讓或意圖販賣而陳
列者，處五年以下有期徒刑，得併科新臺幣十萬元以下罰金。
附表：
┌──┬───────┬────┬──┬────┬────────────┐
│編號│ 藥品名稱     │ 數量   │單位│完稅價格│  備註                  │
├──┼───────┼────┼──┼────┼────────────┤
│ 一 │神龍油        │六十    │ 罐 │1500    │成分不明                │
├──┼───────┼────┼──┼────┼────────────┤
│ 二 │跌打止痛膏    │二十    │ 包 │1200    │                        │
├──┼───────┼────┼──┼────┤                        │
│ 三 │神心安膏      │三十    │ 包 │810     │                        │
├──┼───────┼────┼──┼────┤未經核准擅自輸入之藥品  │
│ 四 │青龍膏        │六十    │ 罐 │1200    │（藥事法第二二條第二款）│
├──┼───────┼────┼──┼────┤                        │
│ 五 │白鳳丸        │十      │ 包 │500     │                        │
├──┼───────┼────┼──┼────┤                        │
│ 六 │保濟丸        │二十    │ 盒 │800     │                        │
├──┼───────┼────┼──┼────┼────────────┤
│ 七 │印度神油      │二四    │ 瓶 │1440    │成分不明                │
├──┼───────┼────┼──┼────┼────────────┤
│ 八 │白塔油        │二四    │ 瓶 │480     │未經核准擅自輸入之藥品  │
├──┼───────┼────┼──┼────┤（藥事法第二二條第二款）│
│ 九 │降  靈        │二十    │ 罐 │1400    │                        │
├──┼───────┼────┼──┼────┼────────────┤
│十  │芬氟拉明片    │五十    │ 盒 │ 3000   │經公告禁止輸入之毒害藥品│
│    │              │        │    │        │（藥事法第二二條第一款）│
├──┼───────┼────┼──┼────┼────────────┤
│十一│護肝糖衣片    │八十    │ 罐 │6000    │                        │
├──┼───────┼────┼──┼────┤未經核准擅自輸入之藥品  │
│十二│牛黃解毒片    │二十    │ 盒 │2000    │（藥事法第二二條第二款）│
├──┼───────┼────┼──┼────┤                        │
│十三│蘇逢春皮膚藥膏│六十    │ 瓶 │1500    │                        │
├──┼───────┼────┼──┼────┼────────────┤
│十四│紅花油        │二四    │ 瓶 │840     │成分不明                │
├──┼───────┼────┼──┼────┼────────────┤
│十五│萬應止痛膏    │一九二  │ 瓶 │6720    │                        │
├──┼───────┼────┼──┼────┤                        │
│十六│青草油        │一０八  │ 瓶 │3780    │                        │
├──┼───────┼────┼──┼────┤                        │
│十七│萬金油        │一六八  │ 罐 │6720    │未經核准擅自輸入之藥品  │
├──┼───────┼────┼──┼────┤（藥事法第二二條第二款）│
│十八│上標油        │一四四  │ 瓶 │5040    │                      │
├──┼───────┼────┼──┼────┤                        │
│十九│衛生油        │三六０  │ 罐 │5400    │                        │
├──┼───────┼────┼──┼────┤                        │
│二十│正骨水        │四八    │ 瓶 │1920    │                        │
├──┼───────┼────┼──┼────┼────────────┤
│廿一│STUD 100 SPRAY│三六    │ 瓶 │2520    │                        │
│    │ FOR MEN      │        │    │        │                        │
├──┼───────┼────┼──┼────┤                        │
│廿二│二天堂拔毒生肌│六０    │ 盒 │900     │                        │
│    │藥膏          │        │    │        │未經核准擅自輸入之藥品  │
├──┼───────┼────┼──┼────┤（藥事法第二二條第二款）│
│廿三│二天堂癬藥膏  │一二０  │ 盒 │1800    │※註：編號二十五部分，公│
├──┼───────┼────┼──┼────┤訴人誤載為感喜『元』寶大│
│廿四│五塔油        │六十    │ 盒 │1800    │補丸。                  │
├──┼───────┼────┼──┼────┤                        │
│廿五│感喜六寶大補丸│六      │ 瓶 │1500    │                        │
├──┼───────┼────┼──┼────┼────────────┤
│廿六│保心安油      │四八    │ 瓶 │1400    │                        │
├──┼───────┼────┼──┼────┤                        │
│廿七│胃得安        │五０    │ 瓶 │2250    │                        │
├──┼───────┼────┼──┼────┤                        │
│廿八│ROWA CHOL     │二二００│ 盒 │165000  │                        │
├──┼───────┼────┼──┼────┤未經核准擅自輸入之藥品  │
│廿九│ROWA TINEX    │三０００│ 盒 │225000  │（藥事法第二二條第二款）│
├──┼───────┼────┼──┼────┤※註：編號三十部分，公訴│
│三十│壯骨麝香止痛膏│九００  │ 包 │3600    │人誤載為壯骨『麋』香止痛│
├──┼───────┼────┼──┼────┤膏。                    │
│卅一│消渴丸        │五二    │ 罐 │1750    │                        │
├──┼───────┼────┼──┼────┤                        │
│卅二│清涼油        │七二    │ 罐 │2520    │                        │
└──┴───────┴────┴──┴────┴────────────┘
